臺灣高等法院臺中分院民事判決　　　八十九年度重訴字第一七號
　　　原　告　　　　正金鞋業股份有限公司
　　　法定代理人　　甲○○
　　　被　告　　　　乙○○
右列被告因公共危險罪，經原告提起附帶民事訴訟，請求損害賠償，經本院刑事庭以
八十八年度附民字第五四九號裁定移送，本院判決如左：
被告應給付原告新台幣萬元，及自八十八年十月二十三日起至清償日止，按年利率
百分之五計算之利息。
原告其餘之訴及其假執行之聲請均駁回。
訴訟費用由被告負擔二十分之一，餘由原告負擔。
甲、原告方面：
一、聲明：
　(一)被告應給付原告新台幣（以下同）六百二十萬四千八十元，及自起訴狀繕本送達
　　翌日起至清償日止，按年利率百分之五計算之利息。
　(二)原告願供擔保，請求宣告假執行。
　(三)訴訟費用由被告負擔。
二、陳述：
　(一)被告所有之竹林土地毗鄰台中縣沙鹿鎮鎮○路二十三之八號原告公司。其於民國
　　八十七年五月八日上午五時十分許，以煤油潑灑燃燒該處之雜草、竹頭，至當日
　　上午八時十分許，被告見已燒完，疏於注意確實熄滅火種，或將灰燼與鄰近易燃
　　物隔離，防止火苗引燃延燒成災之發生。因被告未熄滅之火苗引燃鄰近易燃之雜
　　草，乾草延燒至鎮南路二十三－八號原告公司北方塑膠過濾網，再延燒毀該公司
　　之倉庫，案經鈞院判處被告徒刑確定。原告為被告因犯罪而損害之人，爰依刑事
　　訴訟法第四百八十七條之規定及民法第一百八十四條之規定，提附帶民事，請求
　　損害賠償。
　(二)原告公司之倉庫房屋及倉庫內之存貨全部燒燬：1.倉庫之建築物損失一百六十八
　　萬一千元；2.原料、貨品、營業生財之損失為四百五十二萬三千八百元，合計為
　　六百二十萬四千元，為此訴請如其聲明。
三、證據：提出估價單、倉庫存單、永霖公證有限公司報告各一份、照片九張。聲請
　　勘驗現場。
乙、被上訴人方面：
一、聲明：
　(一)原告之訴及假執行之聲請均駁回。
　(二)訴訟費用由原告負擔。
　(三)如受不利判決時願供擔保請免為假執行。
二、陳述：
　(一)本件被告於年５月８日凌晨五時十分在所有田園內燃燒竹木，因時值雨季雜草
　　叢生，無法點燃，乃以少許煤油助燃，當時燒完並清除澆水之後離去。苟當時雜
　　草係枯乾季節，即無須以煤油予以助燃。
　(二)年５月８日時分許，原告公司堆置於建築鐵皮屋外之塑膠過濾網（原告自
　　認為其所有），因燃燒風勢吹引，致延燃建築物內之雜物（鐵捲門與地面留有一
　　段間隔，無法著地到底），其間相差達四、五個小時之久，此期間，距離達公
　　尺，究係如何延燒？刑事判決事實均未加認定論處，原告自應負舉證證明之責。
　(三)存放其內之雜物，應非值錢之成品或未成品，否則，既在大馬路側，豈無失竊之
　　虞？又案發之日上午，該所燃燒建築物之鐵捲門，因無法下放著地，致與地面存
　　有一段間隔，久未修護，則原告倉庫內，既有工人在場工作，且開啟鐵捲門出入
　　經過該處，何以均置而不理？任由門外所燃燒塑膠過濾網延燒致倉庫內？
　(四)鑑定內容，以燃燒時錄影帶之風向為依據。惟查，風向已因燃燒而改變，當時竹
　　林既無燃燒，刑事判決卻依風向來判斷田埂雜草燃燒之途徑，鑑定內容，顯係以
　　果為因之矛盾違法認定事實。
　(五)塑膠過濾鐵絲網片與被告燃燒處，長達十五公尺，時間亦達四、五小時之久，究
　　係有無延燒？如何燃燒？消防署既未加鑑定，則該鑑定自無從認為引燃延燒之事
　　實。原告自應負舉證證明之責。
　(六)被告於年５月８日上午８時分離開現場前，經以水桶提水澆熄所燒之竹木，
　　並無火苗存在。依現有事證，僅得以證明原告所主張之鐵皮建築物，係因其門外
　　所堆放之塑膠過濾網燃燒，於中午時分燃燒引燃至該建築物內之報紙及存放
　　之廢棄材料，並非被告當場燃燒所引起，特向　鈞院呈明。苟被告燃燒地點延燒
　　至建築物外之塑膠過濾網，則究係如何燃燒？有無燃燒四、五小時之久？而不可
　　能無人發覺之理？究係實情如何？應由原告負舉證證明之責。
　(七)原告公司法定代理人甲○○，於案發之際，於警訊中，供述：「統計損失新台幣
　　萬元，對火災無意見，不提出告訴」（見年５月８日警訊筆錄第頁），該
　　項陳述，足見當時倉庫內，並無公司所有之存貨或材料。
　(八)原告公司年營利事業所得稅申報書，均未列載原告公司因火災所生之損
　　害，或折抵損失之金額；又火災於年５月８日發生，年５月９日以後出貨表
　　，反較多於年５月８日以前進貨表之數量，足見火災所生之損害，並非公司所
　　有損失。原告所稱建築物損失部分為一百六十八萬一千元。惟查，該建物是否為
　　原告公司所有？既無任何所有權登記文件，亦無任何原告公司支付興建之費用支
　　出可據，無會計帳目可查，原告公司主張為渠所有，實所無據。
　(九)證人鄒慶宗並未證述原告公司之鐵架（皮）倉庫於何時興建？費用多少？由何人
　　所支付？再由原告公司所提資產項目中，亦無列帳說明該倉庫屬於原告公司所有
　　？當時價值多少？歷年遞減多少？而於火災時，損害之價值究係多少？從而，原
　　告公司主張該倉庫為其所有，顯與事實不實，原告公司此部分之請求，尤屬於法
　　無據。從而，證人鄒慶宗經估價該倉庫重新興建之費用二百五十六萬三千元，或
　　永霖公司證明為一百六十八萬一千元，姑不論是否可信？既非原告公司之損失，
　　原告就此部分之請求，即顯無理由。
　(十)原告雖提出永霖公證有限公司之公證報告，主張其原料、貨品、營業生財損失為
　　四百五十二萬三千零八十元，惟查該鑑定報告未經會同　鈞院到場，則提證之事
　　實，均係原告片面陳述，是否真實？毫無依據？況該鑑定報告，既明確載明「僅
　　係依「僅係依據委託人提供之資料核算，故本公司不負舉證責任，本報告係僅供
　　參考不作他用」，既不負舉證證明資料之真正，自不得援引為論斷損失之依據。
丙、本院依職權調閱台灣台中地方法院檢察署八十七年偵字第一一九五九號、台灣台
　　中地方法院八十七年度易字第四二三六號、本院八十八年度上易字第一五八○號
　　公共危險案刑事卷宗。
　　　理　　　由
一、本件原告主張被告所有之竹林土地毗鄰台中縣沙鹿鎮鎮○路二十三之八號原告公
　　司。被告於八十七年五月八日上午五時十分許，以煤油潑灑燃燒該處之雜草、竹
　　木，至當日上午八時十分許，被告見已燃完，疏於注意確實熄滅火種，或將灰燼
　　與鄰近易燃物隔離，防止火苗引燃延燒成災之發生。因被告未熄滅之火苗引然鄰
　　近易燃之雜草，乾草延燒至鎮南路二十三號之八原告公司北方塑膠過濾網，再延
　　燒毀該公司之倉庫，被告因之觸犯公共危險罪，經台灣台中地方法院判處有期徒
　　刑六月，上訴後又經本院判決駁回確定等情，有上揭案件刑事卷宗可稽。
二、雖被告辯稱：伊於八十七年五月八日凌晨五時十分在所有田園內燃燒竹木，因時
　　值雨季雜草叢生，無法點燃，乃以少許煤油助燃，當時燒完並清除澆水之後離去
　　。苟當時雜草係枯乾季節，即無須以煤油予以助燃。至同日十二時四十五分許，
　　原告公司堆置於建築鐵皮屋外之塑膠過濾網（原告自認為其所有），因燃燒風勢
　　吹引，致延燃建築物內之雜物（鐵捲門與地面留有一段間隔，無法著地到底），
　　其間相差達四、五個小時之久，此期間，距離達公尺，究係如何延燒？刑事判
　　決事實均未加認定論處。被告於刑案中曾要求當場勘驗叢生雜草，有無延燒事實
　　，卻遭拒絕，是刑事判決內容，自不得供為認定延燒事實之依據等語。聲請就此
　　事項，再行鑑定。惟查，前揭之刑事判決認定之事實，業經證人蔡其敏、薛牡丹
　　、陳王貞於刑事審理時到庭證述屬實，且經台中縣警察局消防警察隊成立組成之
　　專案小組調查結果，認依現場燃燒後所留物品受燒程度（正金鞋業有限公司災後
　　屋頂鐵架以北側附近受燒倒塌較嚴重，室內物品愈往北側則呈愈嚴重受燒現象，
　　顯示火流應係由北側向南側延燒，而北側牆外有一堆廢棄之塑膠過濾鐵絲網，緊
　　靠北側烤漆浪板牆壁，災後呈嚴重受燒現象，部分濾網上積附之塑膠物品嚴重燒
　　失，顯示該塑膠過濾鐵絲網堆應受較長時間之燃燒）關係人筆錄所述（即任職於
　　正金鞋業公司之薛牡丹於警訊中供稱：伊大約於十二時五十分左右吃完午飯上廁
　　所，有發現工廠外西北側竹林有煙等語，另被告於火災當日之晚間十七時三十分
　　許，經警調查時，供稱：「（問：該竹林是誰所有？依你看為何十三時再燒起來
　　，延燒到旁屋子造成災害？）是我所有，我十三時十分到現場，看到鎮南路二十
　　三之八號倉庫前一堆廢棄過濾塑膠網已燒起來，火勢很大，再延燒到倉庫，再燒
　　到鎮南路二十三之五號。」等語）及「火災出動觀察記錄」所述，研判本案起火
　　點應位於鎮南路二十三之八號「正金鞋業有限公司」北側廠外之「塑膠過濾鐵絲
　　網」堆附近，起火原因則係以燃燒廢棄竹子、雜草等不慎，繼而擴大延燒之可能
　　性較等情，有台中縣警察局火災調查報告書乙件及其所附火災事後之現場照片二
　　十張附於台灣台中地方法院檢察署八十七年偵字第一一九五九號卷內可憑。嗣於
　　台中地方法院審理中因被告對前開台中縣警察局之火災報告書鑑定結果提出質疑
　　，而經第一審法院先後二度履勘現場，並囑託內政部消防署復勘，及綜合警訊、
　　檢察官偵查及第一審法院所調查之事證加以鑑定，亦認起火點係正金鞋業有限公
　　司倉庫北側之塑膠過濾鐵絲網堆附近，起火原因係被告因潑煤油燃燒雜草不慎而
　　引起火災。有內政部消防署之火災現場勘查報告乙件在刑事卷可憑。被告對於內
　　政部消防署之火災現場報告雖表質疑，經本院刑事庭傳訊該署之鑑定人員張福綜
　　到庭證稱：「我至現場時已離發生火警十個月，現場雜草叢生，而未鑑定起火點
　　是經草延燒，我是根據相關證明及錄影帶內容做出本件鑑定結果。」因事過久，
　　現場雜草叢生，唯有依據火災發生時之勘查記錄及照片作為再鑑定，是被告聲請
　　再行鑑定，已無可能，亦無必要。是被告有過失行為，致燒燬原告倉庫及貨物之
　　事實，洵足認定。對於原告所受之損害，依民法第一百八十四條第一項前段之規
　　定，自應負損害賠償之責任。
三、按關於侵權行為賠償之請求權，以受有實際損害為成立要件（最高法院十九年上
　　字第三六三號判例參照）。本件原告雖提出永霖公證有限公司之公證報告，主張
　　被告過失行為其所有建築物損失為一百六十八萬一千元，惟查該建築物並無任何
　　所有權登記文件，屬於何種建材所建，亦無任何公司支付興建費用之支出可資查
　　考，是否係屬原告公司財產已有可疑。其所舉證人鄒慶宗固提估價單一份證明被
　　燒燬之建築物倉庫建築費用須二百五十六萬三千元（見上揭公證報告），但並述
　　及該建物何時興建，費用多少，何人支付，且由原告公司所提資產項目中，亦無
　　列帳說明該建物屬公司所有，當時費用若干，又於火災時損失多少，原告徒憑證
　　人鄒慶宗出具之估價單，主張損失二百五十六萬三千元，後依永霖公證公司公證
　　報告減縮為一百六十八萬一千元，尚不能證明原告公司確有該項損失，原告此部
　　分之請求，自無可憑採。又原告雖另提出永霖公證有限公司之公證報告，主張其
　　原料、貨品、營業生財損失為四百五十二萬三千零八十元，惟查該報告內原告公
　　司帳目，均未列載此次火災所生之損害，或沖抵損害原、物料損失之價值金額。
　　且公證內容列舉之理算明細表，亦未判斷，實質有無該貨物及材料存在，參諸原
　　告公司所舉其僱用之會計沈炎秋證述被燒掉的東西，成品也有，原料也有，但對
　　於損失明細則稱是事後做的（見本院卷一○三頁），益顯上開內容之無據。況原
　　告公司八五、八六、八七、八八年營利事業所得稅申報書，均未列載原告公司因
　　火災所生之損害，或折抵損失之金額。又火災於八十七年五月八日發生，八十七
　　年五月九日以後之出貨表，反較多於八十七年五月八日以前進貨表之數量，足見
　　火災所生損害，並非公司所有損失。又查永霖公證有限公司出具之公證報告，其
　　附註欄中亦明載：「因委託公證日期距事故發生已有二年又九個月，且現場已有
　　部分清理，本公司僅係依據委託人提供之資料核算，故本公司不負舉證責任，本
　　報告係僅供參考，不作他用」等語，既不負舉證證明資料之真正，自不得列為原
　　告公司物料損失之依據，此部分之主張，亦無可採。
四、惟本件火災之發生既由被告之過失行為所引起，原告所有倉庫部分被毀，現場仍
　　放置有塑膠焚後之灰燼，不能謂無遭受損害。經查據原告公司法定代理人甲○○
　　，於案發之後，於警訊中供述：統計損失新台幣萬元，對火災無意見，不提出
　　告訴（見上揭偵查卷八十七年五月八日警訊筆錄一七頁），雖原告主張甲○○於
　　警訊中所稱損失金額約定三萬元，因被告於案發生時，曾表示要和解，故才把損
　　失金額講少，實際上被燒燬之倉庫、存貨，非於警訊中所稱之損失云云。惟被告
　　否認有要和解之事，且依常情，失金者常多報，少報者恆少見。原告既損失六百
　　多萬元，報案時僅稱三萬元，自背常情，上述之主張尚無可取。被告就此亦不爭
　　執，此部分應認係原告遭受之損害。從而原告依侵權行為之法律關係請求被告應
　　給付三萬元及自起訴狀繕本送達翌日（八十八年十月廿三日）起算之法定遲延利
　　息，自有理由。逾此部分之請求為無理由，應予駁回。
五、本判決所命給付未逾一百五十萬元，經本院判決已告確定，原告陳明願供擔保請
　　為假執行之宣告已無必要，併予駁回。
六、據上論斷，本件原告之訴為一部有理由，一部無理由，依民事訴訟法第七十九條
　　但書，判決如主文。
中　　　華　　　民　　　國　　九十一　　年　　　三　　　月　　二十九　　日
~B1民事第三庭審判長法　官　陳照德
~B2　　　　　　　　法　官　蔡王金全
~B3　　　　　　　　法　官　陳成泉
右為正本係照原本作成。
原告得上訴，被告不得上訴。
如對本判決上訴，須於收受判決送達後二十日內向本院提出上訴書狀，其未表明上訴
理由者，應於提出上訴後二十日內向本院提出上訴理由書（須按他造人數附具繕本）
，並繳納送達用雙掛號郵票拾份（每份參拾肆元）。
上訴時應提出委任律師或具有律師資格之人之委任狀；委任有律師資格者，另應附具
律師及格證書及釋明委任人與受任人有民事訴訟法第四百六十六條之一第一項但書或
第二項（詳附註）所定關係之釋明文書影本。
~B　　　　　　　　書記官　劉恒宏
中　　　華　　　民　　　國　　九十一　　年　　　四　　　月　　　一　　　日
附註：
民事訴訟法第四百六十六條之一（第一項、第二項）
對於第二審判決上訴，上訴人應委任律師為訴訟代理人。但上訴人或其法定代理人具
有律師資格者，不在此限。
上訴人之配偶、三親等內之血親、二親等內之姻親，或上訴人為法人、中央或地方機
關時，其所屬專任人員具有律師資格並經法院認為適當者，亦得為第三審訴訟代理人
。
　　　　　　　　　　　　　　　　　　　　　　　　　　　　　　　　　　　　Ｙ
